【裁判字號】    91,簡上,46
【裁判日期】    921006
【裁判案由】    給付薪資
【裁判全文】
臺灣宜蘭地方法院民事判決  九十一年度簡上字第四六號
    上  訴  人  蘭陽技術學院
    法定代理人  甲○○
    訴訟代理人  余鑑昌律師
                              .
                              .
    被上訴人    乙○○        .
右當事人間請求給付薪資事件，上訴人對於中華民國九十一年七月十六日本院宜蘭簡
易庭九十一年度宜簡字第五六號第一審判決提起上訴，本院於九十二年九月二十二日
辯論終結，判決如左：
    主  文
上訴駁回。
第二審訴訟費用由上訴人負擔。
    事實及理由
一、按當事人喪失訴訟能力或法定代理人死亡或其代理權消滅者，訴訟程序在有法定
    代理人或取得訴訟能力之本人，承受其訴訟以前當然停止；惟有訴訟代理人者不
    適用之；另承受訴訟人，於得為承受時，應即為承受之聲明；民事訴訟法第一百
    七十條、第一百七十三條及第一百七十五條第一項分別定有明文。上訴人蘭陽技
    術學院之原法定代理人即校長魏文雄改由甲○○繼任，並由上訴人具狀聲明承受
    訴訟，有其所提出之上訴聲明狀及教育部民國九十一年九月二日台（九一）技（
    二）字第九一一三Ｏ三五四號函在卷可參，經核與前開規定相符，應准其承受訴
    訟，合先敘明。
二、本件被上訴人主張：被上訴人前受聘於上訴人電子工程系擔任專任教師，於九十
    一年二月一日獲校長批准辭去職務，惟上訴人竟扣留被上訴人九十一年一月份薪
    資及九十年度年終獎金，計新台幣（下同）一十九萬七千七百四十三元未付。被
    上訴人自得依聘僱契約，請求上訴人給付一十九萬七千七百四十三元及法定遲延
    利息。並聲明：上訴駁回。
三、上訴人則以：被上訴人於在上訴人學校受聘期間，為了至國立台灣工業技術學院
    （嗣改制為國立台灣科技大學）進修博士學位，於八十五年七月十一日簽訂在職
    進修切結書，表明自八十五年九月一日起，至該詨研讀博士班，志願於畢業後返
    回上訴人學校任教；於同年九月一日與上訴人簽訂「復興工商專科學校（即上訴
    人前身）帶職進修研究合約書」，約定被上訴人同意於獲得博士學位後，必須繼
    續留校任教，其期間至少為帶職進修之相同時間，始能辭職或不續聘，否則上訴
    人應將所領得全部待遇或未滿服務義務年限之待遇（含薪資、保費、年終獎金等
    ）按照百分之二十比例金額於一個月內一次償還上訴人，並照償還時中央銀行放
    款年利率計算其本利和。然上訴人未遵守上開約定，自八十五年九月一日起至九
    十年一月間自國立台灣科技大學畢業止之就讀期間，未曾辦理休學，竟於九十一
    年二月一日中途辭職，已違反前揭在職進修合約，自得依約請求被上訴人賠付未
    滿服務義務年限之待遇及利息計六十二萬零三百六十三元，而與被上訴人請求之
    薪資及年終獎金抵銷，被上訴人再向上訴人請求未付之薪資及年終獎金，即無理
    由，資為抗辯。並聲明：(一)原判決廢棄。(二)被上訴人在第一審之訴駁回。
四、兩造不爭執之事實：被上訴人前受聘於上訴人電子工程系擔任專任教師，擬於受
    聘期間至國立台灣科技大學進修博士學位，而於八十五年七月十一日簽訂在職進
    修切結書，表明自八十五年九月一日起，至該詨研讀博士班，志願於畢業後返回
    上訴人學校任教；於同年九月一日與上訴人簽訂「復興工商專科學校帶職進修研
    究合約書」，約定被上訴人同意於獲得博士學位後繼續留校任教，其期間至少為
    帶職進修之相同時間，始能辭職或不續聘，否則上訴人應將所領得全部待遇或未
    滿服務義務年限之待遇（含薪資、保費、年終獎金等）按照百分之二十比例金額
    於一個月內一次償還上訴人，並照償還時中央銀行放款年利率，計算其本利和。
    上訴人於九十年一月間自國立台灣科技大學畢業，進修期間未曾辦理休學，嗣於
    九十一年二月一日向上訴人提出辭職獲准，惟上訴人未付被上訴人九十一年一月
    份薪資及九十年度年終獎金計一十九萬七千七百四十三元等情，有上訴人聘約、
    薪資單、上訴人九十一年九月三十日、被上訴人九十年十二月二十八日簽呈、九
    十一年一月三十日上訴人人事室通知、八十五年七月十一日在職進修切結書、兼
    課兼職須知、上訴人教師在職進修博士班實施要點、帶職進修研究合約書、博士
    班申請書、實施要點、國立台灣科技大學九十一年一月二十二日函可資佐證，復
    為兩造所不爭執，自堪信為真實。
五、被上訴人主張，伊雖與上訴人簽立帶職進修研究合約書，但因上訴人未依學校在
    職進修要點之規定完成訂約程序，契約並未成立云云。然被上訴人自承該紙合約
    書確由伊蓋用印文，其在職進修申請案業經上訴人校內審查程序通過核准，並書
    立有在進職進修切結書，已如前述，足認兩造間就系爭帶職進修合約已成立生效
    。縱令被上訴人未親自簽名，或上訴人有未依上訴人校方在職進修博士班實施要
    點第六條之規定送法院公證，均對系爭契約之成立與生效不生影響。是上訴人主
    張此部分主張，並不可採，是以兩造間有關在職進修之相關權利義務，仍應依系
    爭帶職進修研究合約、在職進修切結書及上訴人所訂在職進修實施要點之規定定
    之。
六、上訴人以：被上訴人違反系爭帶職進修研究合約書及在職進修實施要點，自八十
    五年九月一日起至九十年一月於國立台灣科技大學畢業止期間，未曾辦理休學，
    竟於九十一年二月一日中途辭職，已違反約定，自得依約請求被上訴人賠付未滿
    服務義務年限之待遇及約定利息計六十二萬零三百六十三元，以為抵銷之抗辯。
    惟查：
  (一)被上訴人於八十六年五月十六日提出內容為：「一主旨：擬中止在職進修簽訂契
    約之相關權利義務。二說明：1.因本人月前初為人父，為善盡職責，擬暫緩進修
    計畫。2.敬請核示」之簽呈，簽請上訴人校長核示，校長亦即同月十九日核准，
    此有卷附八十六年五月十六日簽呈可資參照。觀其簽呈內容應可認定，兩造間就
    系爭帶職進修合約已合意終止，則系爭合約及在職進修要點所定之相關權利義務
    至合約終止之日起，對於兩造間即不生拘束力，上訴人辯稱該簽准之意思表示附
    有條件，必須被上訴人確實未再繼續進修才生效力云云，無從自簽呈內容觀出，
    上訴人亦未舉證以明其說，上訴人此一辯詞無足採信。
  (二)上訴人又辯稱：被上訴人與上訴人學校於八十九年九月曾重新辦理簽約云云，未
    見上訴人提出證明證明其所述為真，尚難引為有利於上訴人之認定。
  (三)上訴人另辯稱：被上訴人之在職進修不符合教師進修研究獎勵辦法所規定之公餘
    時間進修，而屬於兼課，竟未經上訴人校長之同意，違反上訴人校方兼課兼職須
    知及相關在校查核規定，其利用課餘時間參加進修，不再支援校方行政、科上業
    務，但卻由上訴人依在職進修實施要點聘為副教授。並利用上訴人校方資源，向
    校方申請獎助，足徵被上訴人自始至終皆無暫緩進修之事實，亦無中止在職進修
    簽訂契約之相關權利乙節。然查，八十六年五月十六日之簽呈既已於同月十九日
    由上訴人簽准，表明同意終止系爭帶職進修研究合約，已如前認，兩造間又無何
    虛偽意思表示；或有上訴人嗣後撤銷同意終止意思表示，縱令上訴人所主張之前
    揭情事屬實，亦僅屬有無違反兩造聘約，或被上訴人取得獎助有無不當得利之情
    形，對於八十六年五月十九日兩造帶職進修研究合約已經終止之認定，不生影響
    。
  (四)從而，被上訴人取得學位後，應留校服務義務期間，即應自八十五年九月一日開
    始進修，算至八十六年五月十九日終止帶職進修研究合約為止，期間為八個月又
    十九日。而被上訴人於九十年一月十五日取得博士學位，至九十一年二月一日上
    訴人離職日止，為一年又十七日，已逾被上訴人應負留校服務義務之期間，被上
    訴人並未違反系爭帶職進修研究合約或在職進修要點之規定，上訴人以被上訴人
    違約應償還所領全部待遇（含薪津、保費、年終獎金等）百分之二十計算之本利
    即六十二萬零三百六十三元為抵銷之抗辯，為無理由。
七、綜上所述，被上訴人依兩造之聘僱契約，主張上訴人應給付所積欠之九十一年一
    月份薪資及九十年度年終獎金合計一十九萬七千七百四十三元，及自支付命令繕
    本送達被告之翌日即九十一年三月八日起至清償日止，按年息百分之五計算之法
    定遲延利息，為有理由，應予准許。是原審判命上訴人如數給付，於法並無不合
    。上訴意旨指摘原判決不當，求予廢棄改判，為無理由，應予駁回。
七、本件事證已臻明確，兩造所為其餘攻擊防禦方法及舉證，經審酌後認均與結論不
    生影響，爰不一一論列，併予敘明。
八、據上論結，本件上訴為無理由，依民事訴訟法第四百三十六條之一第三項、第四
    百四十九條第一項、第七十八條，判決如主文。
中      華      民      國    九十二    年      十      月     六     日
                            臺灣宜蘭地方法院民事庭
~B審判長法官
~B法      官
~B法      官


司法院資訊處製作；財團法人民間司法改革基金會備份。
